臺灣桃園地方法院民事判決　　　　　　 100年度訴字第1303號
原　　　告　廖靖文
訴訟代理人　林良財律師
複　代理人　游香瑩律師
　　　　　　張維晟
被　　　告　余忠河
訴訟代理人　游文華律師
複　代理人　梁瑞華
　　　　　　梁瑞琳
上列當事人間確認本票債權不存在事件，本院於民國100 年12月
6 日言詞辯論終結，判決如下：
    主      文
原告之訴駁回。
訴訟費用由原告負擔。
    事實及理由
一、原告主張：
  (一)緣由原告所簽發，發票日97年3 月26日、到期日97年3 月26
    日、票面金額新台幣（下同）150 萬元之本票乙紙（下稱系
    爭本票），係因原告之前妻即訴外人游春錦遭原告於民國97
    年3 月26日凌晨抓姦在床，原告與游春錦協議離婚，離婚條
    件為游春錦將其名下門牌號碼為中壢市○○路152 號2 樓、
    中壢市○○○路○ 段229 號1 樓之房屋( 下稱系爭中央西路
    房屋) 應有部分過戶予原告，3 名子女監護權歸原告，游春
    錦如無法履行時須賠償原告1,000 萬元，為免游春錦違約，
    游春錦於97年3 月26日簽立離婚協議書、切結書後簽發面額
    為1, 000萬元之本票交付予原告，然其簽發後立即後悔，認
    1,00 0萬元過高，要求原告將金額降150 萬元，因原告本欲
    游春錦另行簽發850 萬元本票換回上開1,000 萬元本票，然
    游春錦表示擔心原告於其另行交付850 萬元本票後，原告將
    拒絕返還前開1,000 萬元之本票，原告遂簽發予游春錦。詎
    游春錦嗣雖將上開房屋過戶予原告，然未繳納銀行貸款，游
    春錦顯未依切結書履行，原告為免自身及3 名未成年子女所
    居住之三光路住所遭拍賣而代墊房屋貸款20餘萬元，中央西
    路房屋則遭游春錦姐夫即訴外人劉游春桂之夫劉東懋聲請法
    院拍賣，經劉游春桂以406 萬元拍定，游春錦之債務因而獲
    得清償。然游春錦既未依切結書履行，則原告對游春錦即有
    1,00 0萬元本票債權，原告因而對游春錦取得本票裁定，是
    原告得以該1,000 萬元本票債權與游春錦系爭本票債權150
    萬元抵銷。退而言之，原告依民法第312 條、第879 條規定
    ，對游春錦至少有406 萬元之代位求償權，得以之與游春錦
    系爭本票債權150 萬元抵銷，原告爰以之與游春錦之系爭本
    票債權150 萬元抵銷，原告前已對游春錦及劉游春桂起訴請
    求40 6萬元，前經院以99年度訴字第1163號判決原告勝訴在
    案，然經訴外人劉游春桂上訴後，台灣高等法院以就該案之
    共同被告未合法送達為由，現發還鈞院更審當中，然原告仍
    得以前揭事由主張抵銷，抵銷後游春錦對原告無任何債權存
    在。
  (二)本件被告顯係配合游春錦對原告取得本票裁定，並進而聲請
    強制執行，惡意取得系爭本票，其始會知悉原告對游春錦另
    案訴訟提供假執行之擔保金136 萬元，並向本院聲請執行該
    筆擔保金。被告取得系爭本票係出於惡意。此外，被告雖稱
    其取得系爭本票係因游春錦池前開本票向其借款，然游春錦
    聲稱向游春桂借款100 萬元一事，其過程、原因皆與常理不
    和，況被告借款150 萬元予游春錦，竟僅收受系爭本票1 紙
    ，而未請其提供其他有利之擔保，甚而既係借款150 萬元，
    竟不以匯款之方式，而採用現金交付之方式，在在顯見並無
    被告抗辯借款之事由。被告顯係無對價取得系爭本票。則依
    票據法第13條但書規定，原告得以自己與被告之前手游春錦
    間所存人的抗辯事由對抗被告。另被告無對價或以不相當對
    價取得票據，依票據法第14條第2 項規，不得享有優於前手
    之權利，被告應繼受前手游春錦之權利瑕疵，人的抗辯不中
    斷。
  (三)又被告雖以系爭本票向法院聲請本票裁定，但未於時效屆滿
    前向法院聲請強制執行，不屬民法第129 條第1 項第3 款、
    第2 項第5 款時效中斷事由，不生時效中斷效力。被告聲請
    法院裁定本票裁定之行為，非起訴，屬民法第129 條第1 項
    第1 款之請求，須意思表示即本票裁定於100 年3 月26日時
    效屆滿前到達原告，始生中斷之效果，惟原告收受本院100
    年度司票字第1171號本票裁定之日期在97年3 月26日時效屆
    滿之後，不生時效中斷之效力，被告對原告之票據請求權已
    時效消滅等語。
  (四)並聲明：
  1.確認被告持有原告簽發之系爭本票，對原告之票據債權不存
    在。
  2.本院100 年度司執字第40204 號給付票款強制執行事件，對
    原告所為強制執行程序，應予撤銷。
二、被告則以：
  (一)系爭本票為指名本票，被告因票據受款人背書轉讓取得系爭
    本票，乃合法取得票據權利。至於系爭本票原受款人游春錦
    與原告間存在如何可受抗辯之事由，依票據法第13條規定，
    原告無從以之對抗被告。另被告係受指定受款人游春錦之姐
    劉游春桂請託，於99年1 月4 日自華南銀行樹林分行提領
    150 萬元貸與游春錦，並由游春錦背書轉讓系爭本票作為借
    款擔保，嗣因清償期即100 年1 月4 日屆至，游春錦無力返
    還上開借款，被告乃聲請本票裁定強制執行，是本件並無票
    據法第14條第2 項規定之情形。
  (二)又依原告所陳，游春錦簽發面額1,000 萬元本票乙紙予伊，
    旋即後悔，認1,000 萬元過高，要求原告降150 萬元，原告
    遂簽發系爭本票交付游春錦云云，然此甚違經驗事理，蓋此
    時應由游春錦另簽發面額為850 萬元本票換回原簽發1,000
    萬元本票方屬合理，且原告對游春錦之票據債權應為850 萬
    元才是，然原告早於99年6 月間聲請該本票准就1,000 萬元
    金額予以強制執行裁定並確定，顯見原告所陳不符實情。又
    系爭本票自到期日97年3 月26日起算3 年，應於100 年3 月
    26日時效屆滿，惟依民法第129 條第1 項第1 款規定，消滅
    時效因請求而中斷，而依最高法院93年度台上字第2329號判
    決意旨，被告聲請法院裁定本票准予強制執行之行為，屬上
    開請求之行為，有中斷時效之效力，且係以聲請准予本票強
    制執行當時，即屬已為請求，非如原告所稱須以本票裁定到
    達為請求表示之到達，因被告係於100 年3 月26日前具狀聲
    請本票裁定，自無消滅時效可言。
  (三)並聲明：原告之訴駁回。
三、按確認法律關係之訴，非原告有即受確認判決之法律上利益
    者，不得提起之，民事訴訟法第247 條第1 項定有明文。次
    按所謂即受確認判決之法律上利益，係指法律關係之存否不
    明確，原告主觀上認其在法律上之地位有不安之狀態存在，
    且此種不安之狀態，能以確認判決將之除去者而言，最高法
    院52年台上字第1240號判例要旨可資參照。本件原告主張被
    告執有其所簽發之系爭本票，被告並持之向本院聲請本票裁
    定（100 年司票字1771號），惟原告係簽發系爭本票予訴外
    人游春錦，且游春錦對原告所負系爭本票債權，業因原告主
    張抵銷而消滅，且被告明知前開事由，仍惡意取得系爭本票
    ，則原告自得以對抗訴外人游春錦之事由對抗被告。詎被告
    竟持系爭本票裁定向鈞院聲請強制執行（100年度司執字第
    40204 號），則兩造就系爭本票票據債權是否存在顯有爭執
    ，如不訴請確認，原告在私法上之地位即有受侵害之危險，
    而此項危險得以確認判決除去之，揆諸首開說明，原告提起
    本件確認之訴，應認有確認利益，合先敘明。
四、原告主張其係於97年3 月26日簽發系爭本票予游春錦，並以
    當日為到期日。後被告持系爭本票於100 年3 月25日向本院
    聲請本票裁定強制執行，並經本院100 年司票字第1171號受
    理在案，嗣本院100 年司票字第1171號准予系爭本票對原告
    強制執行之裁定係於100 年4 月7 日送達予原告等情，為兩
    造所不爭執。復經本院依職權調閱本院100 年司票字第1171
    號卷宗，核閱屬實，均堪信為真實。
五、原告主張系爭本票係伊簽發予游春錦，然原告現已對游春錦
    主張抵銷，因而訴外人游春錦對原告簽發之系爭本票之債權
    業已不存在。又訴外人游春錦勾串被告，故意將系爭本票轉
    讓予被告，藉以達到惡意對原告強制執行，依法原告自得以
    對抗游春錦之事由對抗被告。此外，系爭本票之票款請求權
    亦罹於時效。被告則以前開情詞置辯，則本件首應審究之爭
    點係：系爭本票係否業已罹於請求權時效？被告取得系爭本
    票係否係屬票據法第13條但書之惡意取得抑或符合票據法第
    14條之以不相當對價取得？經查：
 (一) 按票據上之權利，對匯票承兌人及本票發票人，自到期日起
    算；見票即付之本票，自發票日起算；三年間不行使，因時
    效而消滅。票據法第22條第1 項前段定有明文。原告主張系
    爭本票係於97年3 月26日所簽發，並以當日為發票日，則系
    爭本票之請求時效，應至100 年3 月26日屆止( 本院按應係
    至100 年3 月25日) 。被告雖係於100 年3 月25日持系爭本
    票向本院聲請本票裁定，然其僅係經由法院向本票債務人即
    原告表示行使本票債權之意思，係屬於民法第129 條第1 項
    第1 款之請求而已，但該請求之意思表示需於系爭本票於10
    0 年3 月26日本票時效屆滿前到達原告，始生中斷時效之效
    果，然本院100 年司票字第1771號本票裁定係於100 年3 月
    26 日 後才送達予原告，因而系爭本票之票據請求權業已罹
    於時效云云。按「消滅時效，因請求而中斷，民法第一百二
    十九條第一項第一款亦有明定。此之「請求」，係指債權人
    於訴訟外，向債務人表示行使債權之意思。請求無需何種方
    式。本票執票人聲請裁定本票強制執行之行為，雖非起訴，
    而屬非訟事件，惟係經由法院向本票債務人表示行使本票債
    權之意思，自屬民法第一百二十九條第一項第一款之「請求
    」而發生中斷時效之效果。」此有最高法院93年台上字第23
    29號判決要旨，可茲參照。又消滅時效，因左列事項而中斷
    ：一、請求。左列事項：與起訴有同一效力：五、開始執行
    行為或聲請強制執行。時效因請求而中斷者，若於請求後6
    個月不起訴，視為不中斷。民法第12 9條第1 項第1 款、第
    2 項第5 款及第130 條，亦分別定有明文。查被告係於100
    年3 月25日持系爭本票向本院聲請本票裁定，揆之前開判決
    要旨，被告應係向原告為請求給付票款之意，且係於100 年
    3 月25日即向被告為請求之意思表示，依民法之規定，自生
    中斷時效之效果。又請求雖生中斷時效之效果，惟未於6 個
    月內起訴者，自不生中斷之效果。而被告於100 年6 月9 日
    持系爭本票之本票裁定向本院民事執行處聲請強制執行一節
    ，業據本院依職權調閱本院100 年度司執字第40204 號卷，
    查核無訛。再聲請強制執行既視同起訴，則被告係於100 年
    3 月25日向原告請求給付票款，嗣於100 年6 月9 日即向本
    院聲請強制執行，係於請求起6 個月內向原告為起訴之效力
    ，依法自生中斷時效之效果。故原告主張系爭本票業已罹於
    請求權時效云云，為不足採。
 (二) 按當事人主張有利於己之事實者，就其事實有舉證之責任。
    民事訴訟法第277 條前段定有明文。次按票據債務人不得以
    自己與發票人或執票人之前手間所存抗辯之事由對抗執票人
    。但執票人取得票據出於惡意者，不在此限。無對價或以不
    相當之對價取得票據者，不得享有優於前手之權利。票據法
    第13條、第14條第2 項分別定有明文。原告提起本件訴訟，
    主張被告未實際支付對價予游春錦即取得系爭本票，顯係以
    無對價取得系爭本票；另被告明知原告開立系爭本票之原因
    ，卻仍自游春錦處受讓系爭本票，亦屬惡意取得，則原告自
    得以對抗游春錦之事由對抗被告。是原告既主張被告自游春
    錦受讓系爭本票具有票據法第13條、第14條第2 項等有利於
    己之事由，自應由原告負舉證之責。而原告主張其開立系爭
    本票係因其前妻游春錦外遇，遭原告於97年3 月26日凌晨捉
    姦在床，游春錦當時同意將名下2 間房屋即中壢市○○路15
    2 號2 樓房屋、系爭中央西路房屋持份過戶予原告，且若未
    依約履行，須賠償1,000 萬元，同時游春錦並簽發1,000 萬
    元之本票。惟嗣因游春錦認1,000 萬之金額過高，遂要求原
    告降150 萬元，然因游春錦不願再簽發850 萬元之本票用以
    換回1,000 萬元之本票，僅得由原告另行簽發系爭本票予游
    春錦。詎游春錦未依約履行，竟將系爭本票轉予被告，後被
    告持系爭本票之本票裁定，向鈞院執行處聲請強制執行時，
    竟知悉一般債權人無從知悉原告另案對游春錦提出訴訟之擔
    保金136 萬元，而向鈞院聲請就前開擔保金為強制執行，顯
    見被告係配合游春錦對原告取得本票裁定，並提起強制執行
    等情。然為被告所否認，抗辯系爭本票本得依票據法之規定
    而轉讓，況誠如原告所述，若系爭本票係因訴外人游春錦認
    為1,000 萬元之違約金過高，要求降低150 萬元，理應係由
    游春錦另行簽發850 萬元之本票，取回前所簽發之1,000 萬
    元本票，才屬合理。查證人游春錦到庭證稱：被告係伊姐姐
    即訴外人劉游春桂嫁到樹林時之鄰居，於結婚前，因伊經常
    和父親前往樹林之姐姐家，故而認識被告，被告亦係姐姐之
    好朋友。至於伊與原告離婚一事，被告知悉。此外，原告因
    於98年時，其所有之系爭中央西路房屋之持應有部分遭拍賣
    ，遂向伊及伊姐姐劉游春桂提起訴訟，並於該案提供擔保13
    6 萬元。然因伊於前開事由發生期間均未與劉游春桂聯繫，
    故不清楚上情。直至100 年元宵節過後，劉游春桂才告知原
    告對渠等提起訴訟，且於一審業已敗訴，伊還嚇了1 跳，因
    為前開期間均未與劉游春貴聯繫，也未收到開庭通知。再被
    告知悉原告對伊提起訴訟一事，也係伊姐姐告知。此外，就
    原告為何簽發系爭本票予伊，係因97年3 月26日與原告協議
    離婚時，原告要求伊放棄所有之不動產及小孩之監護權，然
    因系爭中央西路房屋係供作經營餐廳使用，且伊係與其劉游
    春貴共同購買，且當初購買時，向劉游春桂借款100 萬元，
    所以當下伊告知原告，須還款100 萬元抑或簽發100 萬元之
    本票予劉游春桂後，伊才願意將前開房屋過戶至原告名下。
    同時伊要求將伊父親遺留之手尾錢42萬元還伊，原告遂簽發
    系爭本票予伊，伊見系爭本票之金額係150 萬元，原告還說
    多的8 萬元係給伊的( 見本院卷第28至第29頁) 。依證人游
    春錦所述，原告簽發系爭本票，係因原告支付游春錦父親遺
    留之手尾錢，及清償游春錦向劉游春桂借款之款項。與原告
    所述係因游春錦認切結書違約1,000 萬元之價格過高，故原
    告另行簽發系爭本票予游春錦等情，顯有出入。觀之系爭本
    票、游春錦簽立之切結書暨游春錦簽發之1,000 萬元之本票
    等影本( 見本院100 年度桃簡字第746 號卷第9 頁、第14頁
    及第17頁) ，其上所載之日期均係97年3 月26日，原告雖稱
    系爭本票係因游春錦認1,000 萬元之賠償金太高，經協調後
    ，遂降為850 萬元。惟依原告所述，既係游春錦認1,000 萬
    元之賠償太高，經討論後以850 萬元作為賠償之價格，然原
    告為何不請游春錦另行簽發850 萬元之本票，換回其所簽發
    之1,000 萬元之本票即可，竟由原告另行出具150 萬元之本
    票，豈不捨近求遠，徒增原告與游春錦間法律關係之複雜，
    與常情顯有相悖。對此，原告雖稱，係因當下僅有游春錦與
    伊，彼此間不信任，且游春錦懼怕其另行簽發並交付850 萬
    元之本票後，原告亦不返還其1,000 萬元之本票，因而才再
    行簽發150 萬元之本票予游春錦。然游春錦先行簽發1,000
    萬元之本票予原告後，才再行表示賠償金額過高一節，業經
    原告自承在案，既游春錦業已交付1,000 萬元之本票予原告
    ，若嗣後不願再行簽發850 萬元之本票，原告大可表明若不
    另行開立850 萬元之本票，即以1,000 萬元作為約定之賠償
    ，於此情形下，游春錦豈會不另行簽發850 萬元之本票。甚
    而依原告所述，其與游春錦業已變更前揭切結書賠償之金額
    為850 萬元，然觀之切結書，其所簽立賠償之金額仍係1,00
    0 萬元( 見本院100 年度桃簡字第746 號卷第第14頁) ，亦
    未變更為850 萬元。衡諸常情，若原告簽發系爭本票之目的
    ，係因其與游春錦約定之賠償金額降低，游春錦為保障自身
    權益，理應要求於切結書上載明，卻未見賠償金額部分有何
    更改，足徵原告聲稱簽發系爭本票係因其與游春錦約定之賠
    償金額由1,000 萬元，降低為850 萬元所致，為不足採。
 (三) 再原告主張，被告竟然知悉原告於另案欲對游春錦假執行，
    所供擔保136 萬元之擔保金，況證人游春錦證稱：被告知悉
    原告與游春錦離婚及原告與被告間因系爭中央西路房屋而有
    訴訟繫屬當中等節。可徵，被告明知原告簽發系爭本票之原
    因，自屬票據法第13條但書，係惡意取得系爭本票云云。然
    原告所稱另案之供擔保136 萬元之擔保金，係指原告就上開
    系爭中央西路房屋之應有部分於游春錦移轉所有權予伊後，
    因游春錦未繳納貸款，遭訴外人即游春錦姊夫劉東懋代償臺
    灣中小企業銀行之債務後，經台灣中小企業銀行讓予債權及
    系爭中央西路房屋持份之抵押權後，劉東懋即向本院民事執
    行處聲請強制執行，經拍賣後，劉游春桂以406 萬元承受取
    得系爭中央西路房屋之應有部份，原告認因而受有損害，故
    向游春錦、劉游春桂提起訴訟，為兩造所不爭執，並有本院
    99 年 度訴字第1163號民事判決影本在卷可考( 見本院卷第
    21至第26頁) 。然細靡前揭判決，其內容均係於原告認因已
    取得系爭中央西路房屋之應有部分，卻因游春錦未繳貸款，
    致其所有之應有部分遭到拍賣，原告基於物上保證人之地位
    向貸款主債務人游春錦、連帶保證人劉游春桂請求賠償。是
    於前開案件審理中，均與系爭本票無涉，甚而未提及原告與
    游春錦間簽立1, 000萬元之本票及系爭本票之情事。則縱被
    告確如證人游春錦所述，知悉其與原告離婚及其與原告間有
    訴訟之情事，惟依原告主張，僅知悉離婚一事即等同被告係
    惡意取得票據，顯係速斷，遑論原告聲稱簽發系爭本票之原
    因為不足採，如於前述，則何來原告指摘被告知悉原告簽發
    系爭本票原因一事，卻仍惡意取得系爭本票。況原告與游春
    錦、劉游春桂之前案中，均未涉及且未提及系爭本票一事，
    原告更如何推斷，被告知悉其與游春錦間有系爭中央西路房
    屋之訴訟，即認被告係惡意取得票據。至原告質疑被告為何
    知悉因前開案件，並強制執行原告於該案所提供之擔保金13
    6 萬元，雖據其提出被告出具之民事聲請追加強制執行( 二)
    狀、本院民事執行處10 0年7 月20日桃院永100 司執九字第
    40204 號函、本院提存所100 年存字第334 號函為證( 見本
    院100 年度桃簡字第74 6號卷第18至第23頁) 。是被告確係
    向本院執行處聲請就原告因上揭案件提存之136 萬元擔保金
    執行一事，雖予認定。惟參酌證人游春錦上開證稱：被告知
    悉原告與其間就系爭中央西路房屋有訴訟一事，係由劉游春
    桂所告知，且被告係劉游春桂之鄰居兼好友等語( 見本院卷
    第28頁) 。雖本案原告係主張證人游春錦與被告故意串通，
    轉讓系爭本票予被告，藉以對原告財產為強制執行，則本件
    訴訟與證人游春錦間顯有利害關係，復現原告與游春錦間尚
    有另案訴訟繫屬之中，則證人游春錦之證言係否全然可採，
    不無疑義。惟原告提起前開訴訟，被告除證人游春錦外，尚
    有劉游春桂，且原告供擔保136 萬元，所擔保之對象係游春
    錦及劉游春桂。復被告知悉原告於本院提存所提存136 萬元
    一事之原因所在多有，亦無法排除確係如證人游春錦所述，
    係經由劉游春桂告知136 萬元擔保金一事。況原告指摘被告
    知悉其與游春錦離婚、游春錦與其現有另案訴訟爭訟之中及
    被告知悉其提存136 萬元擔保金等節，遽認被告持有系爭本
    票係與游春錦勾串所致，惟均未舉實證以實其說，僅係主觀
    臆測之詞，自屬無據。則原告主張被告具有票據法第13 條
    但書，惡意取得系爭本票，為不足採。
 (四) 原告另主張被告取得系爭票據未支付對價，故有票據法第14
    條第2 項之適用。然為被告所否認，抗辯伊取得系爭本票係
    因游春錦向其借款，係經由劉游春桂夫婦之介紹，伊係於99
    年1 月4 日自銀行帳戶提款150 萬元，並於當日交付150 萬
    元現金予游春錦，同時請其簽立借據。另就借款利息，本係
    約定年息百分之12，但游春錦表示利息部分要1 次給付，希
    望能降低利息，故利息降低1 半即以年息百分之6 計息，而
    游春錦於收受150 萬元後，隨即自其中數9 萬元，當場返還
    予伊，充作利息。至於先前未向游春錦催討，係因借款清償
    期約定1 年，到期日係100 年1 月4 日，後到期日屆至，伊
    未見游春錦還款，有去詢問劉游春桂，然劉游春桂表示游春
    錦未與其聯繫等情。業據其提出銀行存摺及借據等影本為證
     (見本院卷第40、第14頁) 。核與證人游春錦證稱：向被告
    借款，係經由劉游春桂引介，被告係於99年1 月4 日拿現金
    予伊，約定清償期係1 年，當時有跟被告講到利息之事情，
    經過伊拜託被告降低利息，後來被告同意以9 萬元作為借款
    利息，並自150 萬元之借款中扣除，後來其中一段時間伊均
    未與伊姐姐聯繫，被告亦未向其催討債務等情相符( 見本院
    卷第28、第29頁) 。再審酌被告表示未向游春錦催討債務係
    因未能聯繫上游春錦，且經詢問劉游春桂，劉游春桂亦表示
    不知游春錦之下落等情，除與證人游春錦證述情節吻合外，
    復原告自承本院99年度訴字1163號與游春錦、游春桂之另案
    訴訟，因本院於審理中未合法通知被告游春錦，故本院99年
    度訴字第1163號判決，業經台灣高等法院廢棄發回本院審理
    之中。再觀之前開判決，游春錦並未於該案言詞辯論期日到
    庭，亦未提出任何書狀答辯，若游春錦與劉游春桂當時確有
    聯繫，游春錦就另案事關自身權益重大之情形下，理應不致
    不到庭答辯。皆足以佐證證人游春錦證稱，該段期間未與劉
    游春桂聯繫，且不知悉原告提起訴訟一事，應為屬實。此外
    ，前揭判決之宣判日係100 年1 月31日，亦與被告所述之借
    款還款日即100 年1 月4 日相近，足徵被告聲稱並未向游春
    桂催討，係因無法聯繫游春錦一節，尚屬可信。是綜合上情
    觀之，證人游春錦證稱向被告借款150 萬元一事，應堪採信
    。就此，原告雖主張150 萬元之數目非小，被告竟僅憑其好
    友劉游游春桂之介紹，即借款予劉春錦，況劉春錦之目的係
    還劉游春桂款項，原告卻未要求劉游春桂提供擔保，反而以
    無資力之原告簽發之本票作為擔保，且150 萬元之數額非小
    ，為何不以匯款之方式，而係以現金交付，均不符合常理。
    然被告係否借款及要求何種方式擔保，均屬被告個人之評量
    ，復現今社會普遍常情，就借款款項達150 萬元，而採用現
    金方式交付，亦非無此可能。既被告業已提出與其抗辯借款
    150 萬元予游春錦相符之事證，然原告均僅憑個人主觀認定
    、猜測，即認被告並未借款予游春錦，復未提出任何憑據證
    明，則原告主張被告未借款予游春錦，自無可採。是原告主
    張被告未支付對價取得系爭本票云云，故有票據法第14條之
    適用，亦屬無據。
 (五) 末原告前揭主張其所有系爭中央西路房屋之應有部分係由游
    春錦姊夫劉東懋代償台灣中小企業銀行之貸款，取得債權及
    抵押權後，於98年6 月2 日聲請拍賣原告所有系爭中央西路
    房屋之持份，並由劉游春貴承受取得；另依證人游春錦證稱
    ，原告簽發系爭本票係因伊前向游春桂借款100 萬元，且伊
    嗣後持系爭本票向被告借款係用於償還向劉游春桂借款之10
    0 萬元。然依其證言可知游春錦償還劉游春桂之利息款已逾
    100 萬元，為何還須還款100 萬元，足證游春錦聲稱原告簽
    發系爭本票予伊，係用於支付100 萬元向劉游春桂之借款，
    均屬不實。是綜合上情判斷，足認被告持系爭本票聲請本票
    裁定，嗣對原告財產強制執行等節，均係被告與游春錦勾結
    所致云云。惟按票據債務人不得自己與發票人或執票人之前
    手間所存抗辯之事由對抗執票人。票據法第13條前段即有明
    文。而原告提起本件訴訟，一再質疑證人游春錦證稱其取得
    系爭本票所述不實，並援引其所有系爭中央西路房屋之應有
    部分，遭劉東懋項本院執行處聲請拍賣，嗣由劉游春桂以40
    6 萬元承受取得。故認被告取得系爭本票係屬不實。然原告
    為何簽發系爭本票予游春錦，係屬原告與游春錦間之關係，
    與被告無涉。況原告主張其簽發系爭本票係因其與游春錦經
    磋商後，降低150 萬元之賠償金額所致，為不足採，如於前
    述，是原告所述，亦多有可疑之處。況依前揭法律規定，原
    告不得以其與游春錦之事由對抗被告。此外，原告無法證明
    被告具有惡意取得系爭本票及無對價取得系爭本票之事由，
    如於前述。復原告聲稱劉東懋藉由清償系爭中央西路房屋之
    貸款，再以拍賣方式，使劉游春桂取得系爭中央西路房屋所
    有權之應有部分，顯與本件訴訟全然無涉。原告執前開事由
    ，僅憑其主觀臆測，於未能舉證以實其說之情況下，指摘被
    告取得系爭本票係屬故意串謀，請求確認本票債權不存在，
    自屬無據。
六、按執行名義無確定判決同一效力者，於執行名義成立前，如
    有債權不成立或消滅或妨礙債權人請求之事由發生，債務人
    亦得於強制執行程序終結前提起異議之訴。強制執行法第14
    條第2 項定有明文。查本件係因被告持系爭本票向本院聲請
    本票裁定，嗣持本院民事簡易庭100 年司票字第1171號本票
    裁定後，聲請就被告之財產為強制執行，並經本院民事執行
    處100 年司執字第40204 號執行案件受理在案，此經本院依
    職權調閱本院100 年司票字第1171號 、100 年度司執字第
    40204 號卷宗，核閱屬實。然既被告聲請就原告財產所為之
    執行程序所執之執行名義係本院100 年司票字第1171號本票
    裁定，而原告主張被告就上開執行名義所持之本票債權不存
    在，為無理由，如於前述。是前開本票裁定之執行名義既係
    有效，則原告主張依強制執行法第14條第2 項債務人異議之
    訴，請求撤銷本院100 年度司執字第40204 號強制執行程序
    ，當無理由。
七、綜上所述，原告主張被告與訴外人游春錦串謀，故意由游春
    錦轉讓系爭本票予被告，藉以達到對其財產強制執行之效果
    。則被告取得系爭本票自有票據法第13條但書惡意取得系爭
    本票及票據法第14條第2 項無對價取得系爭本票之事由。故
    訴請確認被告就系爭本票對原告之本票債權不存在，暨因系
    爭本票之本票裁定因其債權業已消滅，則本院100 年度司執
    字第40204 號強制執行程序，應予撤銷等，均無理由，應予
    駁回。
八、本件事證已臻明確，兩造其餘攻擊防禦方法及舉證，經核於
    判決之基礎及結果均無影響，無庸一一論列，附此敘明。
九、據上論結，本件原告之訴無理由。依民事訴訟法第78條，判
    決如主文。
中    華    民    國  100     年    12    月    27    日
                      民事第二庭 審判長  法  官  劉克聖
                                         法  官  張震武
                                         法  官  陳彥年
以上正本係按原本作成。
如對本判決上訴，須於判決送達後20日內向本院提出上訴狀。如
委任律師提起上訴者，應一併繳納上訴審裁判費。
中    華    民    國   100    年    12    月    28    日
                                         書記官  黃盈菁